【裁判字號】    94,訴,644
【裁判日期】    950215
【裁判案由】    薪資
【裁判全文】
臺北高等行政法院裁定
                                     94年度訴字第00644號
原      告  甲  ○
被      告  私立東吳大學
代  表  人  乙○○（校長）
訴訟代理人  丙○○
上列當事人間因薪資事件，原告不服行政院中華民國93年12月31
日院臺訴字第0930092709號訴願決定，提起行政訴訟。本院裁定
如下：
    主  文
原告之訴駁回。
訴訟費用由原告負擔。
    理  由
一、按人民以中央或地方機關之違法行政處分，致損害其權利或
    法律上之利益為由，向高等行政法院提起撤銷訴訟，依行政
    訴訟法第4條第1項規定，以有行政處分為前提，茍無行政處
    分序即逕行提起行政訴訟，應屬同法第107條第1項第10 款
    之起訴不備其他要件，且此項欠缺無法命補正，依該法條第
    1項前段規定，行政法院應以裁定駁回之。次按訴訟事件不
    屬行政法院之權限者，行政法院應以裁定駁回之，行政訴訟
    法第107條第1項第1款亦定有明文。
二、次按「教師不願申訴或不服申訴、再申訴決定者，得按其性
    質依法提起訴訟或依訴願法或行政訴訟法或其他保障法律等
    有關規定，請求救濟。」為教師法第33條所明定。上開規定
    已明定「不服申訴、再申訴決定者，得按其性質依法提起訴
    訟或．．．行政訴訟法」，亦即應按事件之性質依民事訴訟
    法之規定提起民事訴訟，或依行政訴訟法之規定提起行政訴
    訟，並非不服再申訴決定者，均可提起行政訴訟。
三、卷查本件原告係被告所屬法律學系專任教授，於屆齡退休前
    申請延長服務，經被告所屬法律學系教師評審委員會（下稱
    系教評會）92學年度第1學期第5次會議決議未通過其延長服
    務案（下稱系爭決議），原告以系教評會未針對其身心健康
    、教學經驗、專業能力是否得延長服務予以審查，即作成違
    法決議，損害其權益云云，向被告所屬教師申訴評議委員會
    （下稱校申評會）提出申訴，遭不受理決定，復向教育部中
    央教師申訴評議委員會（下稱中央申評會）提出再申訴，遭
    決定駁回，原告主張被告所屬法律系教師歷年來均准予延長
    服務至70歲，惟獨針對原告，屆滿65歲即被強制退休，被告
    全然無視整體性教師延長服務之制度與現況，竟選擇性針對
    原告個人為歧視性剝奪延長服務之休假權益云云，向行政院
    提起訴願，遭訴願決定駁回，遂向本院提起行政訴訟。
四、再查系爭決議有關不予延長服務暨被告因之據以決定不予續
    聘之通知均非行政處分，私立學校教師如係因約聘期限屆滿
    不予續聘而滋生之爭執，參考最高行政法院92年度裁字第
    670號裁定及司法院院解字第2928號解釋意旨，核其性質係
    屬私法之契約關係，乃普通法院審判權限，非屬行政法院之
    審判範圍，並不得對之提起行政訴訟，本件有關續聘之爭議
    決定既非屬行政處分，原告對之提起行政訴訟，顯非合法。
    原告雖稱依大法官釋字第462號解釋意旨，本件自得提起行
    政訴訟等語。惟按大法官釋字第462號解釋，係就「各大學
    校、院、系（所）教師評審委員會關於教師升等評審之權限
    ，係屬法律在特定範圍內授予公權力之行使，．．．受評審
    之教師於依教師法或訴願法用盡行政救濟途徑後，仍有不服
    者，自得依法提起行政訴訟。」，與本件係關於私立學校於
    約定期限屆滿後，決定不續聘之情形不同，難以比附援引。
    原告容有誤解上開大法官釋字462號解釋意旨。
五、從而系爭決議有關延長服務與否之決定等，核均未涉及中央
    或地方機關就公法上具體事件所為之決定或其他公權力措施
    而對外直接發生法律效果之單方行政行為，並無行政處分之
    效力，與發生具體法律上效果，直接影響人民權利或利益之
    單方行政行為，截然不同，尚非行政處分。原告對再申訴決
    定提起訴願，自非法之所許，訴願決定以申評會系爭事件所
    為之決定非行政處分，並未改變私法契約性質而予以不受理
    決定，核無違誤，原告仍對之提起本件行政訴訟，請求被告
    給付訴訟薪資及利息，依前揭規定、判例與說明，自有未合
    ，應予駁回。至原告另訴請本院判決准許其延長服務之決定
    ，仍屬私法契約之爭執，非本院審判權限，原告如有爭執，
    仍應循民事訴訟程序向普通法院起訴請求救濟，原告此部分
    之訴亦難謂合法，亦應予以駁回。
六、又本件原告訴訟既不合法，則其實體上之主張與陳述，自無
    庸審酌，併此敘明。
七、爰依行政訴訟法第107條第1項第1款、第10款、第104條、民
    事訴訟法第95條、第78條，裁定如主文。
中    華    民    國    95    年     2    月   15     日
                         第六庭審判長法  官  林  樹  埔
                                     法  官  許  瑞  助
                                     法  官  陳  鴻  斌
上為正本係照原本作成。
如不服本裁定，應於送達後10日內向本院提出抗告狀（須按他造
人數附繕本）。
中    華    民    國    95    年     2    月   15     日
                                     書記官  蔡  逸  萱


司法院資訊處製作；財團法人民間司法改革基金會備份。
